臺灣花蓮地方法院民事判決　　　　　　　　　　　　　　九十年度婚字第二八九號
　　原　　　告　乙○○
　　被　　　告　甲○○
右當事人間確認婚姻關係不存在事件，本院判決如左：
    主      文
確認原告與被告之婚姻關係不存在。
訴訟費用由被告負擔。
    事      實
甲、原告方面：
一、聲明：如主文所示。
二、陳述：
  　兩造雖經戶籍登記為夫妻（七十九年二月七日結婚），但並未舉行公開儀式結婚
    ，戶籍登記只是兩造私底下前往書局購買結婚證書，再找友人擔任主婚人及證婚
    人簽名蓋章後，持向戶政機關辦理，依我國民法第九百八十二條第一項規定，結
    婚應有公開儀式及二人以上之證人，未具備此項公開儀式及二人以上之證人時，
    依第九百八十八條第一款規定，婚姻為無效，為此起訴請求確認本件婚姻關係不
    存在。
三、證據：提出戶籍謄本、結婚證書影本為證。並聲請訊問證人潘家富、張台秀。
乙、被告方面：
一、聲明：原告之訴駁回。
二、陳述：
    當初原告娶伊並沒有公開儀式，也沒有辦酒席。伊當初只是拿結婚證書讓二位證
    人汪得勝、張台秀簽名，他們並沒有來參加婚禮，結婚證書上的日期是七十九年
    二月七日，當時是基於原告年紀大了，所以就省一些程序。因為伊與原告已經結
    婚十幾年了，不想讓這個婚姻無效。
    理      由
一、本件原告起訴主張兩造雖經戶籍登記為夫妻，但並未舉行公開儀式結婚，戶籍登
    記只是兩造私底下前往書局購買結婚證書，再找友人擔任主婚人及證婚人簽名蓋
    章後，持向戶政機關辦理，因兩造之結婚並未具備民法第九百八十二條第一項規
    定，為此提起本訴請求確認婚姻不存在等語，業據其提出戶籍謄本、結婚證書影
    本為證，且為被告所不爭執，另證人潘家富、張台秀於本院言詞辯論時亦結證稱
    「兩造當時並沒有公開儀式或到法院辦理公證結婚，是原告請我簽名的」、「因
    為與他們是好友，他們要辦理結婚登記，我就簽名了，他們確實沒有辦理結婚的
    公開儀式」等語，是以原告主張兩造之結婚並未舉行公開儀式，且證人並未親聞
    共見等事實，足堪認定。
二、按「結婚應有公開儀式及二人以上之證人。」民法第九百八十二條第一項定有明
    文。若未具備此項婚姻成立要件，依同法第九百八十八條第一款規定，其婚姻為
    無效。縱然雙方依同條第二項規定逕行前往戶政機關辦理結婚登記，然此項登記
    僅具有推定其已結婚之效果，非不得以反正推翻之。且以二人以上之證人必須對
    結婚之公開儀式為共聞共見，始足生見證之效力，若僅在結婚證書上簽名，並未
    對結婚之公開儀式為親聞親見，則仍非生證人之效力。本件原告主張兩造之結婚
    並未具備公開儀式，且證人並未共聞共見其公開儀式，既為被告所不為爭執或否
    認，亦經證人潘家富、張台秀到庭證述翔實，自難認其等具有結婚證人之效力。
    從而，兩造之結婚既未具備民法第九百八十二條第一項規定之法定要件，其婚姻
    自屬無效，原告起訴請求確認本件婚姻關係不存在，為有理由，應予准許。
據上論結，本件原告之訴為有理由，依民事訴訟法第七十八條規定，判決如主文。
中　　　華　　　民　　　國　　九十一　　年　　　一　　　月　　二十八　　日
　　　　　　　　　　　　　　　臺灣花蓮地方法院家事法庭
　　　　　　　　　　　　　　　　　法　　官　林　國　泰
右正本係照原本作成。
如對本判決上訴，須於判決送達後二十日之不變期間內，向本院提出上訴狀。
                                  法院書記官
中　　　華　　　民　　　國　　九十一　　年　　　一　　　月　　二十八　　日
